【裁判字號】    99,中簡上,364
【裁判日期】    990824
【裁判案由】    妨害名譽
【裁判全文】
臺灣臺中地方法院刑事判決           99年度中簡上字第364號
上  訴  人  甲○○
即  被  告
上列上訴人因妨害名譽案件，不服本院臺中簡易庭99年度中簡字
第728 號中華民國99年3 月11日第一審簡易判決（聲請簡易處刑
案號：臺灣臺中地方法院檢察署99年度偵字第1833號），提起上
訴 ，本院管轄之第二審合議庭判決如下：
    主     文
上訴駁回  。
    犯 罪 事 實
一、甲○○之母許月芳與丙○○同為臺中市○○區○○路三段12
    9 巷8 號大樓之住戶，於民國98年12月14日晚間7 時許，甲○○與其母許月芳在該大樓管理室與管理員丁○○聊天之際
    ，適丙○○返家進入該大樓時回頭往其機車停放處張望，甲○○誤認丙○○係在目視其母許月芳，因而心生不滿，先以
    粗鄙言語「看三小」（臺語）質問丙○○，二人因此發生爭
    執，甲○○竟基於公然侮辱之犯意，在不特定多數人得共見
    共聞之大樓管理室，以「幹你娘雞巴」（臺語）之足以減損
    他人名譽之言詞辱罵丙○○，詆毀丙○○蘭之名譽。
二、案經丙○○訴由臺中市警察局第六分局報請臺灣臺中地方法
    院檢察署檢察官聲請簡易判決處刑。
    理    由
一、證據能力方面：
    按被告以外之人於審判外之言詞或書面陳述，除法律有規定
    者外，不得作為證據，刑事訴訟法第159 條固定有明文，惟
    被告以外之人於審判外之陳述，雖不符同法第159 條之1 至
    之4 規定，而經當事人於審判程序同意作為證據，法院審酌
    該言詞陳述或書面陳述作成時之情況，認為適當者，亦得為
    證據；又當事人、代理人或辯護人於法院調查證據時，知有
    第159 條第1 項不得為證據之情形，而未於言詞辯論終結前
    聲明異議者，視為有前項之同意，同法第159 條之5 亦定有
    明文。查本判決所引用證據，其中屬傳聞證據部分，檢察官
    、被告知該等證據資料為傳聞證據，惟迄本院言詞辯論終結
    前均未聲明異議（見本院卷第23頁反面、第26頁反面、第49
    頁反面、第50頁），應視為同意為本案之證據，本院審酌該
    等證據資料之取得或作成，並無不當或違法之情形，認以之
    為本案之證據為適當，故應認有證據能力。
二、訊據上訴人即被告甲○○（下稱被告）固坦承於上開時、地
    ，以粗鄙言語「看三小」質問告訴人丙○○，惟矢口否認有
    何公然侮辱犯行，辯稱：因丙○○進來時態度很惡劣，定在
    那邊瞪著伊及伊母親不走，伊才對她說「看三小」，之後，
    伊母親就拉著伊回家，伊並未以「幹你娘雞巴」辱罵丙○○
    云云。惟查：
  (一)被告於上開時、地以「幹你娘雞巴」之詞辱罵告訴人丙○○
    乙節，業據告訴人即證人丙○○於偵查中證述在卷（見偵查
    卷第5 頁），復於本院審理中具結證稱：「當時我帶小孩下
    課，必須經過管理室，我手上有拿東西，我走進管理室回頭
    看一下機車上是否有東西未帶走，就遭被告罵「看三小」（
    臺語）。之後被告就從大門往大樓中庭走進來，和我同向，
    往被告家的電梯方向走，邊走邊罵，被告在中庭又罵「幹你
    娘雞巴」（臺語），第一句罵「看三小」，被告和管理員丁○○先生在聊天，丁○○應該有聽到，丁○○當時也嚇一跳
    ，接下來「幹你娘雞八」（臺語）是大樓住戶很多人都聽到
    ，因是在大樓中庭罵的，大樓會有回音。」等語明確（見本
    院卷第43頁），並據證人丁○○於偵查中具結證稱：「我是
    現場目擊證人，我跟被告在大門口聊天，丙○○騎機車回來
    ，機車放好後，走到管理室大門口要進去，有回頭看，可能
    是看機車在不在，甲○○（即被告）以為在看她，就突然罵
    「看三小」，之後開始起爭執，被告也有罵「幹你娘雞巴」
    ，她都是用臺語罵，被告是在管理室門口罵，有無在中庭罵
    我就不清楚了，因為當時他們在起爭執，我就走到外面去，
    因為我不想理了。」等語甚詳，且於本院審理中經具結詰問
    仍為相同證述，並詳證稱：被告是在大樓管理室大門罵丙○○「幹你娘雞巴」，被告罵的很大聲，是丙○○先進入管理
    室，之後被告也進入來管理室，後來她們就到中庭去，伊都
    站在大門口，也有進去管理室等語（見本院卷第48頁）明確
    ，且互核一致，參以證人丁○○係該大樓管理員，與被告、
    告訴人均無任何利害關係，衡諸常情，自無設詞偏坦一方之
    理。是證人丙○○、丁○○之前開證詞，應屬真實，堪以採
    信，被告確有以「幹你娘雞巴」辱罵告訴人丙○○無訛。
  (二)雖證人丁○○於警詢中陳稱：伊沒有聽清楚被告如何罵告訴
    人云云，與前開於偵查及本院審理中之證詞不符，然此係因
    證人丁○○於接受警詢當時仍為該大樓管理員，希望事情不
    要鬧大，才未在警詢時說出實情等情，為證人丁○○於本院
    審理中具結證述明確（見本院卷第48頁），參以證人丁○○
    於警詢時並未具結，然於偵查及本院審理中已明暸偽證之處
    罰並經具結予以作證，衡諸常情，其自無在偵查及本院審理
    中甘冒偽證罪之處罰而隱匿實情之理。是縱然證人丁○○為
    避免被告與告訴人之糾紛擴大，而於警詢中隱匿實情，惟亦
    不得因此即認其於偵查及本院審理中之證詞，不可採信。至
    證人宋洪蜜雖於偵查中具結證稱：伊在樓上聽到被告罵告訴
    人罵的很大聲，伊從樓上跑下來，看到被告罵告訴人，罵得
    很難聽，她罵「你在看三小，幹你娘雞巴」，被告邊走邊罵
    云云（見偵查卷第15頁），然此與告訴人即證人丙○○於本
    院審理中證稱：當時管理員丁○○在場，宋洪蜜是聽到辱罵
    聲衝下樓，還問伊被告在罵誰等語（見本院卷第43頁背面）
    ，及證人丁○○證稱當時宋洪蜜未在場等語（見本院卷第49
    頁反面），均不相符，參以證人宋洪蜜已75歲高齡，記憶力
    顯然不佳，及其曾在白天見過被告辱罵告訴人好幾次等情（
    見本院卷第47頁），可見證人宋洪蜜前開證詞，恐係記憶混
    肴所致，尚難採信，附此敘明。
  (三)按刑法上之公然侮辱罪，僅須侮辱行為足使不特定人或多數
    人得以共見共聞，即行成立。所謂侮辱，係以使人難堪為目
    的，以言語、文字、圖畫或動作表示不屑、輕蔑或攻擊之意
    思，足以對於個人在社會上所保持之人格及地位，達貶損其
    評價之程度，即足當之。又衡諸經驗法則及社會習俗，「幹
    妳娘雞巴」（臺語）」之言詞乃屬足以貶損受辱罵人之人格
    及社會評價，令人難堪、不快之穢語。而被告係在大樓管理
    室之不特定多數人或得以共見共聞之場所，辱罵告訴人丙○○「幹妳娘雞巴」（臺語）」之言詞，顯足貶抑告訴人丙○○之人格及社會評價，自構成公然侮辱罪無訛。至「看三小
    」（臺語）則係「看什麼」之粗鄙用語，尚難認此係足以貶
    抑人格之侮辱話語，附此敘明。
  (四)綜上所述，被告於上開時、地，以「幹妳娘雞巴」（臺語）
    」之言詞辱罵告訴人丙○○之事實，堪以認定。被告前開所
    辯，屬臨訟圖卸飾詞，無可採信。本件事證明確，被告犯行
    洵堪認定，應予依法論科。
三、核被告所為，係犯刑法第309 條第1 項之公然侮辱罪。原審
    以被告上揭公然侮辱犯行之事證明確，依刑事訴訟法第449
    條第1 項前段、第454 條第2 項，刑法第309 條第1 項、第
    42條第3 項，刑法施行法第1 條之1 第1 項、第2 項前段，
    判處被告罰金新臺幣5,000 元，如易服勞役，以新臺幣1,00
    0 元折算1 日，其認事用法均無不當，量刑亦稱妥適。被告
    上訴意旨猶執陳詞否認犯罪，而指摘原判決不當，為無理由
    ，其上訴應予駁回。
四、應依刑事訴訟法第455 條之1 第1 項、第3 項、第373 條、
    第368 條，判決如主文。
本案經檢察官乙○○到庭執行職務
中    華    民    國    99    年    8     月    24    日
          刑事第十五庭    審判長法  官  江奇峰
                                法  官  郭書豪
                                法  官  廖純卿
上為正本係照原本作成。
不得上訴。
                                書記官  柳寶倫
中    華    民    國    99    年    8     月    24    日

司法院資訊處製作；財團法人民間司法改革基金會備份。
